臺灣臺中地方法院民事判決
110年度重訴字第295號
原      告  潘建呈  
            王美智  
兼  共  同
訴訟代理人  潘來進  
上三人共同
訴訟代理人  張啓富律師
被      告  台灣盛前運輸股份有限公司

法定代理人  葉炳乾  
訴訟代理人  葉律    
            呂旺積律師
被      告  程冠綜  

上列當事人間請求損害賠償（交通）事件，原告提起刑事附帶民
事訴訟，經本院刑事庭以109年度交附民字第5號裁定移送前來，
本院於民國111年2月11日言詞辯論終結，判決如下：
    主      文
一、被告應連帶給付原告潘建呈新臺幣11,911,052元、原告潘來
    進新臺幣800,000元、原告王美智新臺幣800,000元，及均自
    民國109年1月8日起至清償日止，按週年利率百分之5計算之
    利息。
二、原告其餘之訴駁回。
三、訴訟費用由被告連帶負擔5分之3，餘由原告負擔。
四、本判決原告勝訴部分於原告潘建呈、潘來進、王美智分別以
    新臺幣3,970,000元、新臺幣267,000元、新臺幣267,000元
    為被告供擔保後，得假執行。但被告如以新臺幣11,911,052
    元、新臺幣800,000元、新臺幣800,000元分別為原告潘建呈
    、潘來進、王美智預供擔保，得免為假執行。
五、原告其餘假執行之聲請駁回。
    事實及理由
壹、程序事項：
一、按修正之民事訴訟法簡易訴訟程序，依本施行法第12條第10
    項公告施行後，於修正前已繫屬之事件，未經終局裁判者，
    其法院管轄權及審理程序，適用修正後之規定，民事訴訟法
    施行法第4條之1第1款定有明文。經查，本件原告起訴後，
    民事訴訟法第427條第2項規定業於民國110年1月20日修正公
    布，並於同月22日生效施行。依修正後民事訴訟法第427條
    第2項第11款規定，本於道路交通事故有所請求而涉訟者，
    不問其標的金額或價額，應一律適用簡易程序。基此，本件
    原告係本於道路交通事故請求被告連帶賠償損害，依修正後
    之民事訴訟法第427條第2項第11款規定，應依簡易訴訟程序
    審理。又按民事訴訟法第427條第2項之訴訟，案情繁雜或其
    訴訟標的金額或價額逾第1項所定額數10倍以上者，法院得
    依當事人聲請，以裁定改用通常訴訟程序，並由原法官繼續
    審理，民事訴訟法第427條第5項亦有明文。查原告於110年2
    月25日準備期日聲請裁定改行通常訴訟程序，被告亦表示同
    意（見本院卷㈠第304頁），爰依前開規定，裁定改行通常訴
    訟程序（見本院卷㈡第235至236頁），並依通常訴訟程序為
    裁判，先予敘明。
二、次按訴狀送達後，原告不得將原訴變更或追加他訴，但擴張
    或減縮應受判決事項之聲明者，不在此限，民事訴訟法第25
    5條第1項第3款定有明文。經查，原告起訴時原聲明：「被
    告應連帶給付原告潘建呈新臺幣（下同）23,805,035元、原
    告潘來進、王美智各1,200,000元，及均自刑事附帶民事起
    訴狀繕本送達翌日起至清償日止，按週年利率5％計算之利息
    」（見本院109年度交附民字第5號卷【下稱附民卷】第6頁
    ）；嗣於訴狀送達後，更正聲明請求被告連帶給付潘建呈之
    本金金額為20,012,282元（見本院卷㈠第85頁），核屬減縮
    應受判決事項之聲明，與法無違，應予准許。
三、被告程冠綜未於言詞辯論期日到場，核無民事訴訟法第386
    條各款所列情形，爰依原告之聲請，由其一造辯論而為判決
    。
貳、實體事項：
一、原告主張：
　㈠程冠綜為被告台灣盛前運輸股份有限公司（下稱盛前公司）
    之受僱人，負責駕駛營業大貨車。程冠綜於107年10月29日9
    時39分許，駕駛車牌號碼000-0000號營業大貨車，沿臺中市
    龍井區中華路3段南下車道旁（路口設有大貨車禁止左右轉
    之標誌），由北往東方向左轉行駛，欲進入中山二路1段（
    路口設有禁止大貨車及聯結車進入之標誌），於行經龍井區
    中華路2段與中山二路1段交岔路口時，原應注意駕駛人駕駛
    汽車，應遵守道路交通標誌、標線、號誌之指示，而依當時
    天候、道路狀況並無不能注意之情事，竟疏未注意及此，違
    反前開路口標示有大貨車不得左轉之標誌禁制，於號誌轉換
    時自路肩起步左轉彎；適潘建呈騎乘車牌號碼000-0000號普
    通重型機車，沿龍井區中華路2段由南往北方向行駛至該交
    岔路口時，因閃避不及而發生碰撞，致潘建呈受有第十二胸
    椎及第一腰椎骨折脫位併脊髓損傷、腹部鈍傷併脾臟撕裂傷
    出血、胸部挫傷併氣血胸，致脾臟切除，下半身癱瘓行動困
    難之傷害（下稱系爭傷勢）。潘來進、王美智為潘建呈之父
    母，上開事故除致潘建呈受有系爭傷勢，亦侵害潘來進、王
    美智基於父母與子女之親密關係所生之身分法益，且情節重
    大。又程冠綜對上開事故之發生，應負全部過失責任，盛前
    公司既為程冠綜之僱用人，即應與程冠綜負連帶損害賠償之
    責。
　㈡爰依侵權行為法律關係，訴請被告連帶賠償損害（潘建呈部
    分：醫療費用924,835元、107年11月8日至108年4月25日之
    看護費用202,060元、輔具費用118,002元、107年11月8日起
    至其平均餘命終了止之日常照護用品費用1,090,862元、幹
    細胞培養費用1,575,000元、勞動能力減損之損害9,820,145
    元、108年4月26日起至其平均餘命終了止之看護費用7,068,
    111元、精神慰撫金3,000,000元，扣除已受領之強制汽車責
    任保險金1,786,733元及程冠綜交付之賠償金2,000,000元後
    ，尚有20,012,282元之損害未獲填補；潘來進、王美智部分
    ：精神慰撫金各1,200,000元）。
　㈢並聲明：
　⒈被告應連帶給付潘建呈20,012,282元、潘來進、王美智各1,2
    00,000元，及均自刑事附帶民事起訴狀繕本送達翌日起至清
    償日止，按週年利率5％計算之利息。
　⒉願供擔保，請准宣告假執行。　　　
二、被告則以：
　㈠盛前公司部分：
　⒈對潘建呈因前開事故受有系爭傷勢，增加生活上需要，而支
    出醫療費用924,835元（不包含後述幹細胞培養費用）、107
    年11月8日至108年4月25日之看護費用202,060元、輔具費用
    118,002元，並受有勞動能力100％之減損，及107年11月8日
    起至其平均餘命終了止，預計支出日常照護用品費用1,090,
    862元等事實不爭執。勞動能力減損之損害部分，應以潘建
    呈平均月投保薪資23,100元作為計算其於系爭事故發生時平
    均月薪之基準。幹細胞培養費用部分，原告並未證明該部分
    費用為治療潘建呈所受系爭傷勢之必要費用，是潘建呈請求
    被告連帶賠償此部分損害，亦無理由。108年4月26日起至潘
    建呈平均餘命終了止之看護費用部分，應以全日看護期間2
    年、半日看護期間1年計算，且全日看護費用應以每月28,00
    0元作為計算基礎。精神慰撫金部分，原告各自請求之數額
    均屬過高，應予酌減。
　⒉又程冠綜對系爭事故之發生固有過失，然潘建呈對於其損害
    之發生或擴大，應與有過失，且潘建呈因受有系爭傷勢，已
    受領強制汽車責任保險金1,786,733元及程冠綜交付之賠償
    金2,000,000元，此部分金額應自潘建呈得請求賠償之金額
    中予以扣除。另盛前公司僱用程冠綜時，除要求其提供駕駛
    執照及進行視力、體能檢查外，亦以其有無交通事故之前科
    、個性急躁與否等作為選任之判準，並定期安排交通安全教
    育訓練，且於每次出勤前落實持續性、規則性之監督，足認
    盛前公司就選任程冠綜為受僱人及監督其執行職務部分，已
    盡相當之注意，自無庸與程冠綜負連帶賠償責任。
　⒊並聲明：
　⑴原告之訴及假執行之聲請均駁回。
　⑵如受不利判決，願供擔保，請准宣告免為假執行。
　㈡程冠綜未於最後言詞辯論期日到場，據其前到場陳述意旨均
    同盛前公司之答辯理由。並聲明：
　⒈原告之訴及假執行之聲請均駁回。
　⒉如受不利判決，願供擔保，請准宣告免為假執行。
三、本件經兩造整理並簡化爭點，結果如下： 　　
　㈠兩造不爭執事項（見本院卷㈡第219至220頁）： 
　⒈程冠綜於盛前公司擔任司機一職，負責駕駛營業大貨車。
　⒉程冠綜於107年10月29日9時39分許，駕駛車牌號碼000-0000
    號營業大貨車，沿臺中市龍井區中華路3段南下車道旁（路
    口設有大貨車禁止左右轉之標誌），由北往東方向左轉行駛
    ，欲進入中山二路1段（路口設有禁止大貨車及聯結車進入
    之標誌），於行經龍井區中華路2段與中山二路1段交岔路口
    時，適潘建呈騎乘車牌號碼000-0000號普通重型機車，沿龍
    井區中華路2段由南往北方向行駛至該交岔路口，因閃避不
    及而發生碰撞（下稱系爭事故），致潘建呈受有系爭傷勢。
　⒊程冠綜對於系爭事故之發生，有未注意駕駛人駕駛汽車，應
    遵守道路交通標誌、標線、號誌之指示，違反大貨車不得左
    轉之標誌禁制，於號誌轉換時自路肩起步左轉彎之過失。
　⒋潘建呈因系爭事故受有系爭傷勢，迄已受領強制汽車責任保
    險金1,786,733元及程冠綜交付之賠償金2,000,000元。
　⒌程冠綜犯業務過失重傷害罪，經本院108年度交易字第1834號
    刑事判決判處有期徒刑6月確定。
　⒍潘建呈因系爭事故受有系爭傷勢，增加生活上需要，支出醫
    療費用924,835元（不包含後述幹細胞培養費用）、107年11
    月8日至108年4月25日之看護費用202,060元、輔具費用118,
    002元，並受有勞動能力100％之減損。
　⒎潘建呈因系爭事故受有系爭傷勢，增加生活上需要，自107年
    11月8日起至其平均餘命終了止，預計支出日常照護用品費
    用1,090,862元。　
  ㈡兩造爭執事項（見本院卷㈡第220至221頁）：
  ⒈原告依民法第184條第1項前段、第188條第1項、第193條第1
    項、第195條第1項前段、第3項規定，請求被告連帶賠償潘
    建呈20,012,282元、潘來進、王美智各1,200,000元，有無
    理由？
  ⒉潘建呈請求被告連帶賠償下列項目、金額，是否有據？
  ⑴原告主張潘建呈給付幹細胞培養費用1,575,000元予訴外人明
    佳科技有限公司，屬系爭傷勢所生之必要醫療費用支出，請
    求被告連帶賠償潘建呈幹細胞培養費用1,575,000元。
  ⑵原告主張潘建呈因系爭事故受有勞動能力100％之減損，請求
    被告連帶賠償勞動能力減損之損害9,820,145元。
  ⑶原告主張潘建呈因系爭事故受有系爭傷勢，請求被告連帶賠
    償自108年4月26日起至其平均餘命終了止之看護費用7,068,
    111元。
  ⑷原告主張潘建呈、潘來進、王美智分別因系爭事故受有非財
    產上損害，分別請求被告連帶賠償3,000,000、1,200,000、
    1,200,000元。
  ⒊潘建呈對於系爭事故之發生，是否與有過失？
  ⒋盛前公司抗辯其選任程冠綜為受僱人及監督其職務之執行，
    均已盡相當之注意，仍無法避免系爭事故發生，對於原告所
    受損害應不負賠償責任，有無理由？
四、得心證之理由：
  ㈠潘建呈依侵權行為法律關係，請求程冠綜賠償11,911,052元
    ，為有理由：
　⒈按因故意或過失，不法侵害他人之權利者，負損害賠償責任
    ；汽車、機車或其他非依軌道行駛之動力車輛，在使用中加
    損害於他人者，駕駛人應賠償因此所生之損害；不法侵害他
    人之身體或健康者，對於被害人因此喪失或減少勞動能力或
    增加生活上之需要時，應負損害賠償責任；不法侵害他人之
    身體、健康、名譽、自由、信用、隱私、貞操，或不法侵害
    其他人格法益而情節重大者，被害人雖非財產上之損害，亦
    得請求賠償相當之金額，民法第184條第1項前段、第191條
    之2、第193條第1項、第195條第1項前段定有明文。經查，
    程冠綜就系爭事故之發生有未注意駕駛人駕駛汽車，應遵守
    道路交通標誌、標線、號誌之指示，違反大貨車不得左轉之
    標誌禁制，於號誌轉換時自路肩起步左轉彎之過失，致潘建
    呈受有系爭傷勢，為兩造所不爭執（見兩造不爭執事項第3
    項），並經本院調取本院108年度交易字第1834號業務過失
    傷害刑事案件卷宗核閱無訛，是潘建呈所受系爭傷勢與程冠
    綜之上開過失行為間，有相當因果關係，應堪認定，則潘建
    呈依上開規定，請求程冠綜負損害賠償責任，自屬有據。茲
    就潘建呈請求程冠綜賠償之項目、金額有無理由，分述如下
    ：
　⑴醫療費用（不包含後述幹細胞培養費用）、107年11月8日至1
    08年4月25日之看護費用、輔具費用、日常照護用品費用：
　　原告主張潘建呈因系爭事故受有系爭傷勢，增加生活上需要
    ，支出醫療費用924,835元（不包含後述幹細胞培養費用）
    、107年11月8日至108年4月25日之看護費用202,060元、輔
    具費用118,002元，為兩造所不爭執（見兩造不爭執事項第6
    項），則潘建呈此部分請求，自屬有據。又按請求將來給付
    之訴，以有預為請求之必要者為限，得提起之，民事訴訟法
    第246條定有明文。原告主張潘建呈因系爭事故受有系爭傷
    勢，增加生活上需要，自107年11月8日起至其平均餘命終了
    止，預計支出日常照護用品費用1,090,862元，亦為被告所
    不爭（見兩造不爭執事項第7項），是潘建呈此部分請求，
    亦屬有憑。
　⑵幹細胞培養費用：
　　原告主張潘建呈因系爭事故受有系爭傷勢，增加生活上需要
    ，支出幹細胞培養費用1,575,000元，為被告所否認。經查
    ，潘建呈前向訴外人明佳科技有限公司（下稱明佳公司）購
    買檢驗醫療器材，支出1,575,000元，業據其提出單據為證
    （見附民卷第37頁）。經本院函詢義大醫療財團法人義大醫
    院「脊椎細胞注射治療是否為治療潘建呈所受系爭傷勢之必
    要方式」，該院函覆略以：潘建呈因脊髓損傷、術後下半身
    癱瘓至本院骨科部就醫時，曾詢問有無先進醫療技術可為其
    治療，本院為其診察後研判，為圖神經再生，潘建呈須進行
    神經重建手術，另鑑於醫學研究已證實鼻腔黏膜嗅球鞘細胞
    之外泌體可促進神經再生，本院曾提供外泌體注射治療之相
    關資訊供其參考。嗣後潘建呈決定施行鼻腔黏膜嗅球鞘細胞
    之外泌體注射治療，並於本院採取鼻腔黏膜嗅球鞘細胞，而
    後使用萃取所得之外泌體於本院進行注射治療。如選擇鼻腔
    黏膜嗅球鞘細胞之外泌體注射治療，鑑定及萃取鼻腔黏膜嗅
    球鞘細胞之外泌體為治療之必要程序，因本院目前無相關鑑
    定及萃取技術，如病人選擇鼻腔黏膜嗅球鞘細胞之外泌體注
    射治療，須自費委託其他專業機構進行鑑定及萃取，故本院
    曾提供明佳公司相關資訊供潘建呈參考。依醫理，病人之恢
    復機率及恢復程度會受病人年紀、損傷嚴重度、損傷範圍以
    及受傷後至接受治療之時間等因素影響，本院難以斷定如選
    擇上開方式治療，復原至如常人之機率為何等語（見本院卷
    ㈠第135頁）。由義大醫療財團法人義大醫院前開函覆內容可
    知，如欲治療潘建呈所受脊髓損傷、術後下半身癱瘓之傷勢
    ，須再生神經，且選擇鼻腔黏膜嗅球鞘細胞之外泌體注射治
    療，確實有助於促進神經再生，堪認鼻腔黏膜嗅球鞘細胞之
    外泌體注射治療應屬治療潘建呈所受系爭傷勢之必要治療方
    式。基此，鑑定及萃取鼻腔黏膜嗅球鞘細胞之外泌體既為前
    開治療方式之必要程序，則潘建呈依義大醫療財團法人義大
    醫院建議，自費委託明佳公司鑑定及萃取所支出之檢驗醫療
    器材費用1,575,000元，即屬治療系爭傷勢之必要醫療費用
    ，是潘建呈請求程冠綜賠償此部分費用，自屬有憑。
　⑶勞動能力減損之損害：
　①原告主張潘建呈因系爭事故受有系爭傷勢，致其勞動能力減
    損100％，為兩造所不爭執（見兩造不爭執事項第6項），則
    潘建呈請求程冠綜賠償勞動能力減損之損害，自屬有據。衡
    諸潘建呈於系爭事故發生前受僱於訴外人喝不停有限公司（
    下稱喝不停公司），從事服務員工作，其107年4月至107年9
    月實際領取之薪資總額為214,800元（計算式：37,000＋35,3
    00＋36,300＋35,500＋34,200＋36,500＝214,800），有在職薪資
    證明書附卷可稽（見附民卷第71頁），堪認系爭事故發生前
    ，潘建呈於喝不停公司任職之平均月薪為35,800元（計算式
    ：214,800元÷6月＝35,800元／月）。參以潘建呈於86年8月15
    日出生，有戶口名簿在卷可參（見附民卷第77頁），則自系
    爭事故發生時之107年10月29日起，至潘建呈年滿法定退休
    年齡65歲前一日之151年8月14日止，潘建呈所受勞動能力減
    損之損害依霍夫曼式計算法扣除中間利息（首期給付不扣除
    中間利息）核計其金額為9,978,618元（計算式：35,800×27
    8.00000000＋［35,800×0.0000000］×［278.000000000000.0000
    0000］＝9,978,618.000000000。其中278.00000000為月別單
    利第525月霍夫曼累計係數，278.00000000為月別單利第526
    月霍夫曼累計係數，0.0000000為未滿一月部分折算月數之
    比例［17／31＝0.0000000］，小數點以下四捨五入），是潘建
    呈請求程冠綜賠償勞動能力減損之損害9,820,145元，洵屬
    有憑。
　②被告固抗辯潘建呈於系爭事故發生時之平均月薪應以其月投
    保薪資23,100元計算等語。惟查，潘建呈於108年9月18日經
    診斷為永久失能前6個月之平均月投保薪資為23,100元，固
    有勞動部勞工保險局108年11月29日保職失字第10860372130
    號函在卷可稽（見附民卷第74頁），然依該函文之記載，至
    多僅得證明潘建呈108年3月19日至108年9月18日間之平均月
    投保薪資為23,100元，而不足推認潘建呈於系爭事故發生時
    之平均月投保薪資為23,100元。縱認潘建呈於系爭事故發生
    時之平均月投保薪資為23,100元，然潘建呈於107年4月至10
    7年9月自喝不停公司實際領取之薪資為37,000元、35,300元
    、36,300元、35,500元、34,200元、36,500元，合計214,80
    0元，業如前述，可知潘建呈於系爭事故發生前每月因工作
    所實際獲得之報酬與其月投保薪資之數額有所不符，則本件
    顯難僅憑潘建呈之投保薪資資料作為計算潘建呈於系爭事故
    發生時平均月薪之基礎，是被告此部分抗辯，難謂可採。
　⑷108年4月26日起至潘建呈平均餘命終了止之看護費用：
　①原告主張潘建呈因系爭事故受有系爭傷勢，終身須受專人全
    日看護，為被告所否認。經查，經本院函詢中山醫學大學附
    設醫院「潘建呈欲恢復日常生活可自理之狀態所須復健期間
    」及「潘建呈因系爭傷勢須受專人照顧之期間」，該院函覆
    略以：依潘建呈之病情推估，其所須復健期間為傷後3年，
    第一、二年須受全日專人照顧、第三年須受半日專人照顧等
    語（見本院卷㈡第229頁），堪認潘建呈自系爭事故發生後之
    107年10月30日起至109年10月29日止，期間須受全日專人照
    顧；其自109年10月30日起至110年10月29日止，期間須受半
    日專人照顧。原告固主張中山醫學大學附設醫院前開函覆內
    容忽略潘建呈須長期由他人協助挖取排泄物之生理需求，應
    無可採等語。然查，由中山醫學大學附設醫院前開函覆內容
    可知，中山醫學大學附設醫院斟酌潘建呈之病情後，認定潘
    建呈欲恢復日常生活可自理之狀態所須復健期間為傷後3年
    ，即足推認潘建呈於傷後3年後可自理日常生活，而無由他
    人協助挖取排泄物之必要，原告既未舉證證明潘建呈有受終
    身專人看護之必要，則其此部分主張，即難堪採。
　②基此，衡諸潘建呈因系爭事故受有系爭傷勢，於107年11月8
    日至108年4月25日間支出之看護費用為202,060元，為兩造
    所不爭執（見兩造不爭執事項第6項），參諸潘建呈於107年
    11月8日至107年12月24日間按日聘請看護支出之費用為112,
    800元，自107年12月25日後則係聘請外籍看護工全月看護，
    有看護費用收據、勞動部函、薪資表在卷可稽（見附民卷第
    53至61頁），可知潘建呈於107年12月25日至108年4月25日
    間，每月聘請專人看護所需費用約為22,131元（計算式：［2
    02,060－112,800］元÷［4＋1／30］月＝22,130.5元／月，小數點以
    下四捨五入），依此基準計算，潘建呈自108年4月26日起至
    110年10月29日止，聘請專人看護所需費用應為666,881元（
    計算式：22,131元／月×［30＋4／30］月＝666,880.8元，小數點
    以下四捨五入），故潘建呈請求108年4月26日起至110年10
    月29日止之看護費用666,881元，應屬有據；逾此部分之請
    求，則屬無憑。　
　⑸精神慰撫金：
　　按法院對於精神慰撫金之量定，應斟酌雙方之身分、地位、
    資力與加害之程度及其他各種情形核定相當之數額。其金額
    是否相當，自應依實際加害情形與被害人所受之痛苦及雙方
    之身分、地位、經濟狀況等關係決定之（最高法院76年台上
    字第1908號、85年度台上字第460號判決意旨參照）。經查
    ，潘建呈因系爭事故受有系爭傷勢，而必須多次至醫療院所
    就診，且受有勞動能力100％減損之損害，勢對其日常生活及
    將來就業造成影響，確使其精神上遭受痛苦及衝擊，自得請
    求程冠綜賠償慰撫金。經衡酌潘建呈、程冠綜稅務電子閘門
    財產所得調件明細表所示之財產及收入狀況；並審酌潘建呈
    自述學歷係大學肄業，於事故發生時尚在就學，並從事服務
    員工作，月薪約3萬多元（見本院卷㈠第147頁）；程冠綜自
    述學歷係高職畢業，於事故發生時從事司機，月薪約38,000
    元，須扶養母親、配偶及2名子女等情（見本院卷㈠第126頁
    ），及前述加害及受害情形等，認本件潘建呈請求程冠綜賠
    償非財產上損害之慰撫金3,000,000元過高，應以1,300,000
    元為適當。
　⑹從而，本件潘建呈得請求程冠綜賠償之數額包括：醫療費用9
    24,835元（不包含後述幹細胞培養費用）、107年11月8日至
    108年4月25日之看護費用202,060元、輔具費用118,002元、
    107年11月8日起至其平均餘命終了止之日常照護用品費用1,
    090,862元、幹細胞培養費用1,575,000元、勞動能力減損之
    損害9,820,145元、108年4月26日起至110年10月29日止之看
    護費用666,881元、精神慰撫金1,300,000元，共計15,697,7
    85元（計算式：924,835＋202,060＋118,002＋1,090,862＋1,57
    5,000＋9,820,145＋666,881＋1,300,000＝15,697,785元），扣
    除程冠綜已給付潘建呈之賠償金2,000,000元後（見兩造不
    爭執事項第4項），潘建呈尚得請求程冠綜賠償13,697,785
    元（計算式：15,697,785－2,000,000＝13,697,785）；其逾
    此部分之請求，即屬無憑。　
　⒉被告固抗辯原告對於系爭事故之發生亦有過失，應予過失相
    抵等語。惟查，潘建呈前對程冠綜提起業務過失傷害之告訴
    ，經臺灣臺中地方檢察署檢察官送請臺中市車輛行車事故鑑
    定委員會鑑定系爭事故之肇事責任歸屬，該會鑑定意見略以
    ：程冠綜駕駛營業大貨車，行至設有行車管制號誌交岔路口
    ，違反標誌禁制（大貨車禁止左右轉），於號誌轉換時段自
    路肩起步左轉彎，致與對向綠燈時段直行車發生擦撞，為肇
    事原因；潘建呈駕駛普通重型機車，無肇事因素等語，有鑑
    定意見書在卷可參（見臺灣臺中地方檢察署108年度偵字第1
    3126號卷第57至61頁），是依前開鑑定結果，均未發現潘建
    呈對於系爭事故之發生有何肇事因素，已難認定潘建呈對於
    系爭事故之發生有過失。被告既未具體說明潘建呈就系爭事
    故之發生有何過失行為，亦未舉證以實其說，即難逕為有利
    被告之認定，是被告前開抗辯，要無可採。
　⒊按保險人依本法規定所為之保險給付，視為被保險人損害賠
    償金額之一部分；被保險人受賠償請求時，得扣除之，強制
    汽車責任保險法第32條定有明文。經查，潘建呈因系爭事故
    受有系爭傷勢，已領取強制汽車責任保險給付1,786,733元
    ，有存摺交易明細附卷可參（見本院卷㈠第149頁），並為被
    告所不爭執（見兩造不爭執事項第4項），揆諸上開規定，
    該部分受領金額應自潘建呈請求程冠綜賠償之數額扣除，故
    潘建呈得請求金額應為11,911,052元（計算式：13,697,785
    －1,786,733＝11,911,052元）。
　㈡潘來進、王美智依侵權行為法律關係，請求程冠綜各賠償800
    ,000元，為有理由：
　　按不法侵害他人基於父、母、子、女或配偶關係之身分法益
    而情節重大者，被害人雖非財產上之損害，亦得準用民法第
    195條第1項前段規定，請求賠償相當之金額，同條第3項定
    有明文，此乃保護基於父母或配偶與本人之親密關係所生之
    身分法益所為之規定（最高法院100年度台上字第992號判決
    意旨參照）。經查，程冠綜不法侵害潘建呈之身體、健康，
    且致其受有勞動能力100％減損之損害，業如前述。衡諸潘來
    進、王美智為潘建呈之父母，系爭事故發生後，潘來進、王
    美智不僅須額外付出心力照顧潘建呈，甚而於其等將來退休
    不能自己維持生活時，亦難期待潘建呈有能力履行扶養義務
    ，堪認潘來進、王美智對潘建呈基於父母子女關係所生之身
    分法益確受有侵害，且情節重大，是潘來進、王美智請求程
    冠綜賠償慰撫金，自屬有憑。經衡酌潘來進、王美智稅務電
    子閘門財產所得調件明細表所示之財產及收入狀況；並審酌
    潘來進自述學歷係國中畢業，現為機械操作員，月薪約3萬
    多元，須扶養父親及照顧潘建呈（見本院卷㈠第147頁）；王
    美智自述學歷係高職畢業，原從事香環製作工作，月薪約18
    ,000元，現無業，須照顧潘建呈（見本院卷㈠第148頁）；及
    程冠綜前述之學歷、經歷、生活、財產狀況，與前述加害及
    受害情形等，認本件潘來進、王美智各請求程冠綜賠償非財
    產上損害之慰撫金1,200,000元過高，應各以800,000元為適
    當。　
　㈢原告依民法第188條第1項前段規定，請求盛前公司與程冠綜
    負連帶賠償責任，為有理由：
　⒈按受僱人因執行職務，不法侵害他人之權利者，由僱用人與
    行為人連帶負損害賠償責任。但選任受僱人及監督其職務之
    執行，已盡相當之注意或縱加以相當之注意而仍不免發生損
    害者，僱用人不負賠償責任，民法第188條第1項定有明文。
    經查，程冠綜為盛前公司之受僱人，並於107年10月29日9時
    39分許，駕駛盛前公司之車輛時，因過失發生系爭事故，為
    兩造所不爭執，業如前述，堪認程冠綜係於執行盛前公司指
    派職務期間，因過失不法侵害原告之權利，則原告依民法第
    188條第1項前段規定，請求盛前公司就原告前開所受損害與
    程冠綜負連帶賠償責任，自應准許。
　⒉盛前公司抗辯其就選任程冠綜為受僱人及監督其執行職務部
    分，已盡相當之注意，自無庸與程冠綜負連帶賠償責任等語
    ，為原告所否認，則依民事訴訟法第277條前段規定，即應
    由盛前公司就前開利己事實負舉證之責，始符舉證責任分配
    之原則。經查，盛前公司雖抗辯其於選任程冠綜為受僱人時
    ，除要求程冠綜提供駕駛執照及進行視力、體能檢查外，亦
    有以其有無交通事故之前科、個性急躁與否等作為選任之判
    準等語，然未提出任何證據以實其說，是盛前公司此部分抗
    辯，已難遽信。又盛前公司雖提出在職員工教育訓練講義、
    尾牙簽到表、在職員工安全衛生教育現場照片等（見本院卷
    ㈠第55至71頁），抗辯其有定期安排交通安全教育訓練，並
    於每次出勤前落實持續性、規則性之監督等語。然觀諸盛前
    公司提出之在職員工教育訓練講義，其上所載年份為108年
    度，顯係系爭事故發生後所製作，自不足推認盛前公司於系
    爭事故發生前有對程冠綜實施適當之監督。另由尾牙簽到表
    、在職員工安全衛生教育現場照片，固可知悉程冠綜有出席
    盛前公司舉辦之尾牙及在職員工安全衛生教育訓練，然盛前
    公司舉行之在職員工安全衛生教育訓練內容為何、有無確保
    受僱人瞭解訓練內容，均有不明，則僅憑盛前公司所提上開
    資料，顯不足以證明其於系爭事故發生前，就監督程冠綜執
    行職務部分已盡相當之注意，是盛前公司抗辯其無庸與程冠
    綜負連帶賠償責任等語，亦無可採。
　㈣末按給付無確定期限者，債務人於債權人得請求給付時，經
    其催告而未為給付，自受催告時起，負遲延責任。其經債權
    人起訴而送達訴狀，或依督促程序送達支付命令，或為其他
    相類之行為者，與催告有同一之效力；遲延之債務，以支付
    金錢為標的者，債權人得請求依法定利率計算之遲延利息；
    應付利息之債務，其利率未經約定，亦無法律可據者，週年
    利率為5％，民法第229條第2項、第233條第1項前段及第203
    條定有明文。本件原告對被告之侵權行為損害賠償債權，為
    無確定給付期限之債權，自應以原告催告請求被告負損害賠
    償責任即刑事附帶民事起訴狀繕本送達被告之翌日，起算遲
    延利息。查本件刑事附帶民事起訴狀繕本於109年1月7日送
    達被告，有送達證書附卷可稽（見附民卷第81至83頁）。揆
    諸前揭說明，原告自得請求被告按前開應賠償金額給付自10
    9年1月8日起至清償日止，按週年利率5％計算之利息。　　
五、綜上所述，原告依據侵權行為法律關係，請求被告連帶給付
    潘建呈11,911,052元、潘來進800,000元、王美智800,000元
    ，及均自109年1月8日起至清償日止之法定遲延利息，為有
    理由，應予准許；逾此部分之請求，為無理由，應予駁回。
六、原告勝訴部分，兩造分別陳明願供擔保，請准宣告假執行及
    免為假執行，核與法律規定均無不符，爰分別酌定相當之擔
    保金額，予以准許。至原告敗訴部分，其假執行之聲請亦失
    所附麗，應予駁回。 
參、本件事證已臻明確，兩造其餘攻擊、防禦方法及所提證據，
    經審酌均於判決結果無影響，爰不予逐一論駁，併此敘明。
肆、本件為刑事附帶民事訴訟，依刑事訴訟法第504條第2項規定
    ，原無須繳納裁判費，然免納裁判費之範圍，應以移送前之
    刑事附帶民事訴訟為限。查本件訴訟自刑事庭移送民事庭審
    理後，兩造曾因聲請調查證據而支出訴訟費用，爰依民事訴
    訟法第79條、第85條第2項規定，命兩造依主文第3項所定比
    例負擔訴訟費用。
中　　華　　民　　國　　111 　年　　3 　　月　　18　　日
                  民事第二庭　審判長法　官  呂麗玉
　　　　　　　　　                  法  官  江奇峰
　　　　　　　　　                  法  官  鄭百易
上正本係照原本作成。
如對本判決上訴，須於判決送達後20日內向本院提出上訴狀。如
委任律師提起上訴者，應一併繳納上訴審裁判費。
中　　華　　民　　國　　111 　年　　3 　　月　　18　　日
                                    書記官 唐振鐙